【裁判字號】    98,司財管,18
【裁判日期】    981022
【裁判案由】    指定遺產管理人
【裁判全文】
臺灣臺中地方法院民事裁定            98年度司財管字第18號
聲  請  人  丁○○
代  理  人  丙○○
            甲○○
受  選任人  林更祐律師
上列聲請人聲請為被繼承人乙○○選任遺產管理人事件，本院裁
定如下：
    主      文
選任林更祐律師為被繼承人乙○○之遺產管理人。
聲請程序費用由被繼承人乙○○之遺產負擔。
    理      由
一、按繼承開始時，繼承人有無不明，而無親屬會議或親屬會議
    未於一個月內選定遺產管理人者，利害關係人得聲請法院選
    任遺產管理人；又先順序繼承人均拋棄其繼承時由次順序之
    繼承人繼承，其次順序繼承人有無不明或第四順序之繼承人
    均拋棄其繼承者，準用關於無人承認繼承之規定，民法第一
    千一百七十八條第二項、第一千一百七十六條第六項分別定
    有明文。次按遺產管理人之設，旨在管理保存及清算遺產，
    以免遺產散失，是以遺產管理人具有相當之公益色彩；另選
    任遺產管理人，除慮及管理遺產之公平性外，尚須考慮其適
    切性，亦即可對其遺產、遺債之情形瞭解較深，或具法律、
    會計等專業能力，復與遺債債權人無利害共同關係而得忠誠
    處理者，優先選任為宜；又法院選任之遺產管理人，除係律
    師依律師法第二十二條規定，非經釋明有正當理由，不得辭
    任外，得不接受法院所命職務（最高法院八十八年度臺上字
    第三五四號判決，關於選任特別代理人所揭示之法律見解，
    可資參照）。
二、本件聲請意旨略以：聲請人丁○○於民國九十六年九月二十
    一日以被繼承人乙○○（男、五十七年四月九日生、身分證
    統一編號：Ｚ000000000號、生前最後住所：臺中
    縣大肚鄉○○路一六四巷一弄一○九之二號）為被告提出損
    害賠償訴訟，該訴訟程序尚未終結，被繼承人即於九十七年
    十一月二十五日死亡，致該訴訟程序停止，惟其所有繼承人
    均已拋棄繼承，且其親屬會議亦未於法定期間內選定遺產管
    理人，致無人承受訴訟，聲請人為原告，基於利害關係人地
    位，爰依法聲請為被繼承人選任遺產管理人等語，並提出本
    院家事法庭函文、起訴狀影本等件為證。
三、本院查：聲請人主張其為與被繼承人間訴訟之原告，訴訟程
    序尚未終結被繼承人即已死亡，且其所有繼承人均已拋棄繼
    承，而其親屬會議未於法定期間內選定遺產管理人等事實，
    除據聲請人提出前揭書證附卷可稽外，並經本院調取本院九
    十八年度繼字第四四○號拋棄繼承事件卷宗核閱屬實，自堪
    信為真實，從而聲請人聲請選任被繼承人之遺產管理人，揆
    諸前揭法條規定，為有理由，應予准許。其次，聲請人原主
    張由財政部國有財產局擔任遺產管理人，然依司法院七十四
    年十月十五日院臺廳一字第五七八六號函示：「此類拋棄繼
    承事件，多屬遺債大於遺產形同破產，儘量避免選任國有財
    產局為遺產管理人」。法院在指定被繼承人之遺產管理人時
    ，自應先審查是否有其他適合之人可任被繼承人之遺產管理
    人，如無，在不得已之情形，才指定國有財產局為遺產管理
    人，蓋國有財產局係一公務機關，依國有財產法規定綜理國
    有財產事務，執行事務所需預算為全國人民納稅所得，倘顯
    無遺產可歸屬國庫，可能造成以國家資源管理對國庫毫無利
    益之財產並須墊付無法歸墊之管理費用，無異使公器淪為私
    用，損及全民利益，令國庫遭受權利之侵害，乃司法院前揭
    函示精神所在（臺灣高等法院八十七年家抗字第五十四號、
    八十六年家抗字第一五六號、臺灣高等法院臺中分院九十二
    年度家抗字第二十七號裁判參照）。查被繼承人之法定繼承
    人皆已拋棄繼承權，而聲請人未能提出被繼承人所遺留之財
    產大於債務之證明，是有遺債大於遺產之虞，依上開函示及
    裁判之意旨，自不適宜指定財政部國有財產局臺灣中區辦事
    處為遺產管理人。而本院徵得聲請人同意後，函請社團法人
    臺中律師公會推薦有意願擔任本件遺產管理人之人選，該公
    會乃推薦由林更祐律師擔任本案遺產管理人，此有該律師公
    會九十八年十月六日中律賢三字第九八四二三號函暨所附該
    律師基本資料表乙件附卷可稽。而林更祐律師為執業律師，
    非但具有專業知識及能力，且與被繼承人所遺遺產間無利害
    關係，若由其擔任本事件之遺產管理人，定能秉持其專業倫
    理擔當此具公益性質之職務，並完成管理保存、清算遺產之
    任務。執此，本院認為由其擔任被繼承人之遺產管理人，應
    屬妥適，爰選任之。
四、依非訟事件法第一五七條，裁定如主文。
中    華    民    國    98    年    10    月    22    日
                  家事法庭     司法事務官  蔡秉芳
以上正本證明與原本無異。
如對本裁定抗告，須於裁定送達後10日之不變期間內，向本院提
出抗告狀。
中    華    民    國    98    年    10    月    22    日
                               書  記  官  蔡萍萍


司法院資訊處製作；財團法人民間司法改革基金會備份。
